臺灣高等法院高雄分院民事判決　　　　　96年度重上字第12號
上　訴　人　戊○○○
訴訟代理人　丁○○
被上訴人　　甲○○
訴訟代理人　丙○○
上列當事人間因債務人異議之訴事件，上訴人對於民國95年12月
12 日 臺灣高雄地方法院95年度訴字第3733號第一審判決提起上
訴，本院於96年9 月5 日辯論終結，茲判決如下：
    主  文
上訴駁回。
第二審訴訟費用由上訴人負擔。
　　事實及理由
一、上訴人主張：台灣高雄地方法院民國94年執字第13192 號強
    制執行事件（下稱本案執行事件），查封上訴人所有坐落高
    雄縣路竹鄉○○段228 之1 、232 之2 地號、社東段281 、
    282 地號之土地及其上農作物，然(一)上訴人對於原債權人即
    高雄區中小企業銀行（下稱：高雄中小企銀）允許借款人即
    主債務人蘇忠經「延期清償」之事，並未同意。(二)本件係共
    同保證，除上訴人外，尚有另一連帶保證人張家興，高雄中
    小企銀同意張家興退保，上訴人自同免保證責任。(三)被上訴
    人聲請拍賣土地之範圍，包含另外二筆非抵押權所及之上訴
    人所有之土地，顯非適法。(四)銀行就自用住宅放款及消費性
    放款，應先就借款人求償，而非逕向保證人求償。為此提起
    債務人異議之訴，求為判決：本案執行事件所為執行程序予
    以撤銷。原審駁回上訴人之訴，上訴人不服，聲明上訴，求
    為判決：(一)原判決廢棄。(二)本案執行事件執行程序應予撤銷
    。
二、被上訴人則以：上訴人同意主債務人延期清償；系爭借據除
    上訴人之外，並無其他保證人；本案執行事件之執行名義為
    支付命令並非拍賣抵押物裁定等語置辯。於本院聲明：上訴
    駁回。
三、不爭執事項：
  (一)上訴人於84年3 月28日提供其所有之土地二筆：(1)高雄縣路
    竹鄉○○段281 地號、(2)同鄉○○段232-2 地號（系爭抵押
    物），設定最高限額抵押權新台幣（下同）1320萬元予高雄
    中小企銀，存續期間自84年3 月28日起至114 年3 月28 日
    止，以擔保訴外人蘇忠經對於該銀行現在及將來所負票據上
    及其他一切債務。
  (二)蘇忠經以上訴人為連帶保證人，於86年5 月22日向高雄中小
    企銀借款1100萬元，借款期間自86年5 月22日起至87年4 月
    10日止。
  (三)上訴人嗣於89年12月27日簽發「協議償還契約書」予高雄中
    小企銀，其上載有蘇忠經邀同上訴人為連帶保證人，借款
    1100萬元，於87年4 月10日到期，上訴人同意自90年1 月27
    日為第一期，每個月為一期，分60期攤還本金及利息。
  (四)高雄中小企銀於93年3 月11日將債權全部讓與龍星昇第五管
    理顧問股份有限公司（下稱龍星昇公司），嗣後，龍星昇公
    司於93年12月13日又將債權全部讓與被上訴人。是以，被上
    訴人為前揭借款債權之受讓人，其即為系爭抵押物之抵押權
    人。
四、關於「原債權人高雄中小企銀允許主債務人蘇忠經延期清償
    之事，上訴人是否未同意？」之爭點，本院判斷如下：
  (一)蘇忠經以上訴人為連帶保證人，於86年5 月22日向高雄中小
    企銀借款1100萬元，借款期間自86年5 月22日起至87年4 月
    10日止。上訴人嗣於89年12月27日簽發「協議償還契約書」
    予高雄中小企銀，其上載有蘇忠經邀同上訴人為連帶保證人
    ，借款1100萬元，於87年4 月10日到期，上訴人同意自90年
    1 月27日為第一期，每個月為一期，分60期攤還本金及利息
    等情，有蘇忠經及上訴人所出具之借據及上訴人所出具之協
    議償還契約書足憑，復為上訴人所不爭執，自堪信實。
  (二)前開上訴人不爭執其真正之借據第8 條約定：「如貴行（即
    高雄中小企銀）允許借款人延期清償或分期清償，戊○○○
    同意仍負全部債務之連帶保證責任」等語，上訴人就其中「
    戊○○○」簽名蓋章之真正並不爭執。雖該條文字與事先印
    刷之文字字體不一，而可能為事後加蓋者，然前述「戊○○
    ○」等字與其上之文字一貫連續，足認前述第8 條文句加蓋
    後，上訴人始於其上簽名蓋章，上訴人主張係事先簽名後始
    加蓋該條文字云云，顯難採信。又前揭協議償還契約書上訴
    人之簽名蓋章為真正，為上訴人所不爭執，該協議書既由上
    訴人所出具，顯見系爭借款之延期係應上訴人之要求所為，
    則其主張未經其同意云云，顯與事實不符，並無足取。
五、關於「本件是否為共同保證，除上訴人外，尚有另一連帶保
    證人張家興，而高雄中小企銀同意張家興退保？」之爭點，
    本院之判斷為：本件系爭借據僅有借款人蘇忠經及連帶保證
    人上訴人在其上簽名蓋章，並無其他連帶保證人，有該借據
    足憑（原審卷26頁）。證人蘇忠良到庭證稱：是否有拜託張
    家興擔任系爭借款之保證人已不記得；本來是伊要借款，後
    來用上訴人的名字去向銀行借款；貸款時張家興沒有去銀行
    等語，以及張家興到庭證稱：蘇忠良曾要伊幫他保證，他要
    向高雄中小企銀貸款，後來銀行說不用了，所以伊後來沒有
    去對保，不記得有去銀行辦理貸款相關手續；亦完全沒有印
    象曾在相關文件上簽名等語（本院卷27至32頁），均不能證
    明張家興曾為系爭借款之連帶保證人。至證人乙○○雖到庭
    證稱：伊當時在高雄中小企銀擔任徵信之工作，系爭借款印
    象中有兩個保證人，後來另一保證人因信用不良被刪除，才
    變成一個人；有關保證人部分是主管在處理，伊不清楚云云
    （本院卷64至66頁）。惟卷附系爭借據正面右方設有「經理
    」、「副襄理」、「課長」、「印章約定書核對」、「經辦
    」等欄，其中課長欄為空白；「印章約定書核對」與「經辦
    」欄為同一人所蓋章，經理及副襄理欄分別有其他人蓋章，
    皆非證人乙○○，不能證明證人曾經辦該借款，且其所述與
    系爭借據之記載亦不相符，自難認其所述屬實。從而，上訴
    人該部分主張，自無足採。
六、關於「被上訴人聲請拍賣土地之範圍，包含另外二筆非抵押
    權所及之上訴人所有之土地，是否適法？」之爭點：經查，
    本案執行事件查封上訴人所有坐落高雄縣路竹鄉○○段228
    之1 、232 之2 、27之4 地號、社東段281 、282 地號之土
    地及其上農作物，有執行卷可稽。因此查封之標的物除系爭
    抵押物之外，確包含其他非抵押權所及之土地無誤。然，本
    案執行事件之執行名義為執行法院93年執字第42040 號債權
    憑證，依該憑證所載其執行名義為原審法院88促字第73569
    號支付命令及確定證明書，有該債權憑證附執行卷足憑。本
    案執行事件之執行名義既非拍賣抵押物裁定，上訴人主張不
    得執行上訴人所有抵押物以外之土地，顯乏依據。而系爭抵
    押物經執行法院囑託鑑定，其價值僅為469 萬7860 元 ，有
    該鑑定報告附執行卷可憑，足認被上訴人主張系爭抵押物之
    價值不足清償系爭1100萬元借款，有查封上訴人所有其他財
    產之必要一情，尚符事實，於法並無不合。
七、至上訴人主張系爭借款為自用住宅貸款及消費性貸款，依銀
    行法第12條之1 第3 項規定，應先就借款人求償未果，始得
    向連帶保證人之上訴人求償之爭點。經查：本件系爭借據正
    面「借據」二字下方記載「一般借款專用」，並非「自用住
    宅貸款及消費性貸款」，且借據各項約定文字亦無「自用住
    宅貸款及消費性貸款」等語之記載，有該借據足憑，不能證
    明上訴人該部分主張為實。況如前所述，本案執行事件之執
    行名義為執行法院93年執字第42040 號債權憑證，該債權憑
    證記載其債務人為蘇忠經及上訴人，因該案執行無效果，始
    而核發該憑證，有該93年12月3 日發給之債權憑證附執行卷
    可憑。是債權人已先就蘇忠經求償未果，才為本件執行，足
    認上訴人該部分抗辯，亦無可取。
八、綜上所述，本件上訴人各項主張，均無足採。從而上訴人提
    起異議之訴，請求撤銷本案執行事件之執行程序，為無理由
    ，不應准許。原審為上訴人敗訴之判決，並無不合。上訴意
    旨指摘原判決不當，求予廢棄改判，為無理由，應予駁回。
九、據上論結：本件上訴為無理由，依民事訴訟法第449 條第1
    項、第78條，判決如主文。
中　　華　　民　　國　　96　　年　　9 　　月　　19　　日
                            民事第六庭
                                審判長法官   許明進
                                法      官   張明振
                                法      官   陳真真
以上正本證明與原本無異。
如對本判決上訴，須於判決送達後20日內向本院提出上訴狀，其
未表明上訴理由者，應於上訴後20日內向本院提出上訴理由書（
均須按他造當事人之人數附繕本）。上訴時應提出委任律師或具
有律師資格之人之委任狀，並依附註條文規定辦理。
中　　華　　民　　國　　96　　年　　9 　　月　　19　　日
                                書  記  官   黃一秋
附註：
民事訴訟法第466 條之1 ：
對於第二審判決上訴，上訴人應委任律師為訴訟代理人，但上訴
人或其法定代理人具有律師資格者，不在此限。
上訴人之配偶、三親等內之血親、二親等內之姻親，或上訴人為
法人、中央或地方機關時，其所屬專任人員具有律師資格並經法
院認適當者，亦得為第三審訴訟代理人。第1 項但書及第2 項情
形，應於提起上訴或委任時釋明之。
